臺灣臺南地方法院民事裁定　　　　　　100年度家事聲字第2號
異　議　人
即　被　告　林昭翰
相　對　人
即　原　告　林宜萱
兼法定代理
人　　　　　張夢嬌
上列當事人間確定訴訟費用額事件，異議人對於中華民國100年3
月4日本院司法事務官所為之99年度司家他字第47號民事裁定，
提出異議，本院裁定如下：
    主    文
異議駁回。
    理    由
一、按當事人對於司法事務官處理事件所為之終局處分，得於處
    分送達後十日之不變期間內，以書狀向司法事務官提出異議
    。司法事務官認前項異議有理由時，應另為適當之處分；認
    異議為無理由者，應送請法院裁定之。法院認第1項之異議
    為有理由時，應為適當之裁定；認異議為無理由者，應以裁
    定駁回之。前項裁定，應敘明理由，並送達於當事人，民事
    訴訟法第240條之4第1項前段、第2項、第3項、第4項定有明
    文。本件異議人就本院司法事務官所為確定訴訟費用額之裁
    定，聲明不服而提出異議，司法事務官認其異議無理由而送
    請本院裁定，經核與上開條文規定及意旨相符，先予敘明。
二、異議意旨略以：原裁定以全部繼承不動產之公告現值為訴訟
    標的計算標準，惟其中坐落臺南市○○區○○段五小段78、
    79、147地號設定第一順位（第一商業銀行）抵押權新臺幣
    （下同）3,120,000元及第二順位（即第三人林惠芬）抵押
    權1,500,000元。另臺南市○○區○段48-241地號亦有債權
    人即第三人林惠芬設定1,500,000元抵押權（與前述地號非
    共同擔保），則繼承遺產顯無7百多萬元之價值，原裁定未
    予扣除，徒增訴訟當事人之負擔，應重新計算，以維公平等
    語，為此提出異議。
三、按訴訟標的之價額，由法院核定。核定訴訟標的之價額，以
    起訴時之交易價額為準；無交易價額者，以原告就訴訟標的
    所有之利益為準，民事訴訟法第77條之1第1、2項定有明文
    。又按抵押權人，於債權已屆清償期，而未受清償者，得聲
    請法院，拍賣抵押物，就其賣得價金而受清償，民法第873
    條亦定有明文。又上開民法第873條規定，依民法第881條之
    17規定，為最高限額抵押權所準用。
四、查兩造間本院99年度家訴字第88號分割遺產事件，因相對人
    即原告張夢嬌、林宜萱聲請訴訟救助，經本院99年度家救字
    第68號裁定准予訴訟救助，而暫免繳納訴訟費用。嗣本院99
    年度家訴字第88號分割遺產事件，兩造在訴訟中成立和解，
    約定訴訟費用由兩造依應繼分之比例負擔，即異議人林昭翰
    、相對人張夢嬌、林宜萱各為1/3，上開事實業經本院依職
    權調閱本院99年度家訴字第88號、99年度家救字第68號卷宗
    核閱無誤。次查，兩造公同共有被繼承人林金源之遺產，其
    中坐落臺南市○○區○○段五小段78、79地號、應有部分均
    為1/8土地及其上建號147號、門牌「臺南市○○區○○路一
    段342巷15號3樓之2」建物，應有部分全部，共同為第一商
    業銀行股份有限公司設定擔保本金最高限額3, 210,000元之
    第一順位抵押權；為第三人林惠芬設定擔保債權總金額1,50
    0,000元之第二順位抵押權登記。又其中坐落臺南市○○區
    ○段48-241、48-585地號、應有部分均為310/10000土地及
    其上建號568號、門牌「臺南市○○區○○街48號」，應有
    部分全部（含共有部分建號615號、應有部分1/49），共同
    為第一商業銀行股份有限公司設定擔保本金最高限額5,760,
    000元之第一順位抵押權；為第三人林惠芬設定擔保債權總
    金額1,500,000元之第二順位抵押權登記，有上開土地及建
    物謄本附於本院99年度家訴字第88號卷宗可稽。查上開抵押
    權之存在，依前開規定，僅抵押權人於債權已屆清償期，而
    未受清償者，得聲請法院，拍賣抵押物，就其賣得價金（處
    分抵押物全部所得價金）而受清償，非謂上開土地、建物現
    時之交易價額，因為有上開抵押權之存在，而在抵押權擔保
    債權金額範圍內，上開土地、建物之價值已滅失而不存在，
    異議人主張計算被繼承人林金源遺產之交易價額時，應扣除
    上開抵押權所擔保之債權金額加以計算云云，容有誤會，自
    無可採。
五、原裁定按被繼承人林金源遺產之交易價額計算結果，該遺產
    總值為7,739,983元，應繳納之訴訟費用共計為77,626元，
    認為異議人林昭翰、相對人張夢嬌、林宜萱各應向本院繳納
    之訴訟費用即為77,626元之1/3，即各為25,876元、25,875
    元、25,875元，並無違誤，本件異議人林昭翰之異議為無理
    由，應予駁回。
六、據上論結，本件聲明異議為無理由，依民事訴訟法第240條
    之4第3項後段，裁定如主文。
中    華    民    國   100    年    4     月    27    日
                  家事法庭    法  官  鄭  彩  鳳
上為正本係照原本作成。
如對本裁定抗告，須於裁定送達後10日內向本院提出抗告狀，並
應繳納抗告裁判費新臺幣1,000元。
中    華    民    國   100    年    4     月    27    日
                              書記官  陳  世  明